【裁判字號】    90,自,210
【裁判日期】    900911
【裁判案由】    詐欺
【裁判全文】
臺灣高雄地方法院刑事判決                            九十年度自字第二一號
    自  訴  人    丙○○
    被      告    乙○○
右列被告因詐欺案件，經自訴人提起自訴，甲○判決如左：
    主  文
乙○○意圖為自己不法之所有，以詐術使人將本人之物交付，處有期徒刑肆月，如易
科罰金，以參佰元折算壹日。
    事  實
一、乙○○明知其自民國八十四年十月間起經濟狀況不佳，已陷於無償還借款能力之
    狀態，竟仍意圖為自己不法之所有，於八十四年十二月初某日，至高雄市○○路
    一號二樓「ＤＤＡ髮廊」，向丙○○佯稱需現款周轉，欲借款新台幣（下同）十
    四萬元，同時交付如附表所示無法兌現之支票及無效之本票各一紙（詳如附表所
    示）予丙○○，以資搪塞，致丙○○陷於錯誤而當場如數借予，並約定於八十五
    年一月十五日、二月二十四日各清償七萬元。詎乙○○取得款項後，不僅屆期並
    未清償借款，更避不見面，逃匿無蹤，嗣經丙○○向銀行詢問，查知前述支票已
    於八十四年十二月十七日遭拒絕往來，始知受騙。
二、案經丙○○向甲○提起自訴。
    理  由
一、訊據被告乙○○，固坦承有於前揭時、地向自訴人丙○○借款十四萬元之事實，
    惟矢口否認有何詐欺之犯行，辯稱：伊是建蒼企業有限公司的董事長，當初在做
    生意，因為經濟狀況有問題，才會跟他借錢來軋票，並無不法所有之意圖云云。
    惟查：(一)右揭事實，業據自訴人指訴綦祥，並有前述支票及本票影本各一紙附卷
    可稽。(二)被告所經營之建蒼企業有限公司設於高雄銀行文化中心分行之支票帳戶
    ，自八十四年十月二十六日起即陸續出現有退票紀錄，並於同年十二月十七日被
    列拒絕往來戶乙節，此有高雄銀行退票戶查詢清單、交易明細表、九十年五月三
    十日九十高文化字第六九二號函各一件在卷可按。另被告交付自訴人收執之本票
    並未記載發票日，其票據無效（票據法第二十四條第一款第七項、第十一條第一
    項規定綦詳），被告以無法兌現之支票及無效之本票，佯作借款之擔保，以取信
    自訴人，其有施用詐術之舉甚明。(三)又被告自承：「因為生活困難，所以才找她
    （指自訴人）解決」（甲○九十年七月十九日訊問筆錄參照）等語，顯見被告於
    八十四年十二月間向自訴人借款時，經濟已陷於困境，而無償債之能力。再參以
    被告取得借款金額後，旋即逃匿無蹤，經甲○通緝後始行到案（卷附之通緝稿一
    參照），足徵被告於借款之初確不法所有意圖，並有施用詐術詐取財物之犯行無
    訛，其事後空言否認犯行，殊難憑採。本件事證明確，被告右揭詐欺犯行，洵堪
    認定。
二、核被告所為，係犯刑法第三百三十九條第一項之詐欺取財罪。審酌被告尚無不良
    素行，有甲○被告全國前案紀錄表在卷可佐，惟被告於犯案後迄今均未與自訴人
    協商如何清償債務，而一再隱避，另斟酌其詐騙金額、手段及其他一切情狀，爰
    量處如主文所示之刑。又被告犯罪行為後，刑法第四十一條已於九十年一月四日
    修正，同年月十日公佈，同年月十二日施行，修正後第四十一條規定：「犯最重
    本刑為五年以下有期徒刑之刑之罪，而受六個月以下有期徒刑或拘役之宣告，因
    身體、教育、職業、家庭之關係或其他正當事由，執行顯有困難者，得以一元以
    上三元以下折算一日，易科罰金。但確因不執行所宣告之刑，難收矯正之效，或
    難以維持法秩序者，不在此限。併合處罰之數罪，均有前條情形，其應執行之刑
    逾六個月者，亦同」，被告所犯上開之罪，係五年以下有期徒刑之罪，且科處六
    月以下有期徒刑之刑，被告犯罪時間雖在上開條文修正生效前，然依刑法第二條
    第一項前段規定，復經新、舊法比較結果，以新修正之條文對於易科罰金之條件
    有利於行為人，故依刑法第二條第一項前段、第二項之規定，對被告所前述宣告
    之刑，應依新修正之刑法第四十一條第一項規定，諭知易科罰金之折算標準。
據上論斷，應依刑事訴訟法第三百四十三條、第二百九十九條第一項前段，刑法第二
條第一項前段、第三百三十九條第一項、修正後第四十一條第一項前段，罰金罰鍰提
高標準條例第一條前段、第二條，判決如主文。
中      華      民      國      九十      年      九      月    十一    日
                                  臺灣高雄地方法院刑事第七庭
                                      法  官  何  秀  燕
右正本證明與原本無異。
如不服本判決，應於判決送達後十日內，向甲○提出上訴狀。
                                      書記官  邱  靜  銘
中      華      民      國      九十      年      九      月    十一    日
附錄本案判決論罪科刑之法條
刑法第三百三十九條第一項：
 (普通詐欺罪)
意圖為自己或第三人不法之所有，以詐術使人將本人或第三人之物交付者
，處五年以下有期徒刑、拘役或科或併科一千元以下罰金。
附表：
┌──┬────┬─────┬───────┬────┬─────┐
│編號│票據種類│發  票  人│發  票  日    │票面金額│付  款  人│
├──┼────┼─────┼───────┼────┼─────┤
│一  │支票    │建蒼企業有│八十五年一月十│七萬元  │高雄銀行文│
│    │        │限公司（法│五日          │        │化中心分行│
│    │        │定代理人張│              │        │          │
│    │        │彩敏      │              │        │          │
├──┼────┼─────┼───────┼────┼─────┤
│二  │本票    │乙○○    │未記載        │七萬元  │乙○○    │
│    │        │          │              │        │          │
│    │        │          │              │        │          │
└──┴────┴─────┴───────┴────┴─────┘


司法院資訊處製作；財團法人民間司法改革基金會備份。
